臺灣高等法院民事判決 
109年度上易字第170號
上  訴  人  吳文珍  
被上訴人    李定銓     
訴訟代理人  呂其昌律師       

上列當事人間第三人異議之訴事件，上訴人對於中華民國108年1
2月30日臺灣臺北地方法院第一審判決（107年度訴字第4632號）
提起上訴，本院於109年6月3日言詞辯論終結，判決如下：
    主  文
上訴駁回。
第二審訴訟費用由上訴人負擔。
    事實及理由
一、上訴人主張：被上訴人即債權人前執本院106年度重上字第8
    50號民事確定判決（下稱系爭確定判決），聲請原法院107
    年度司執字第95604號強制執行，命訴外人即債務人李向東
    應將占用坐落臺北市○○區○○段○○段000○000地號土地（下稱
    系爭土地）之門牌臺北市○○區○○街000號建物屋頂平台（下
    稱系爭屋頂平台）如原判決附圖所示A部分增建物（即下稱
    系爭增建物）拆除，並將系爭屋頂平台騰空返還系爭建物全
    體區分所有權人（下稱系爭執行程序）。李向東於民國78年
    間出資興建系爭增建物，嗣於98年7月30日將事實上處分權
    無償讓與伊居住，爰依強制執行法第15條規定，求為判決撤
    銷系爭執行程序（原審為上訴人敗訴之判決，上訴人不服，
    提起上訴）。上訴聲明：㈠原判決廢棄。㈡系爭執行程序應予
    撤銷。 
二、被上訴人則以：系爭確定判決認定系爭建物區分所有權人並
    無分管系爭屋頂平台，系爭增建物不可能合法占用系爭屋頂
    平台。李向東並未讓與系爭增建物之事實上處分權予上訴人
    ，況上訴人未居於系爭增建物，縱或有之，占有系爭增建物
    ，亦非得排除強制執行等語，資為抗辯。答辯聲明：如主文
    所示。 
三、按所謂就執行標的物有足以排除強制執行之權利者，係指對
    於執行標的物有所有權、典權、留置權、質權存在情形之一
    者而言。占有，不過對於物有事實上管領之力，尚不包含在
    內（最高法院99年度台上字第368號、101 年度台抗字第787
     號裁定意旨參照）。查被上訴人執系爭確定判決聲請系爭
    執行事件，命李向東拆除系爭增建物，並將系爭屋頂平台騰
    空返還系爭建物全體區分所有權人，系爭執行程序尚未終結
    ，為兩造所不爭執（見本院卷159頁），且有系爭確定判決
    、原法院107年10月4日北院忠107司執寅字第95604號執行命
    令在卷可稽（見原審卷㈠11至27頁）。上訴人主張伊受讓取
    得系爭增建物之事實上處分權並占有，得依強制執行法第15
    條規定，請求撤銷系爭執行程序等語，為被上訴人所否認，
    並以前揭情詞置辯。經本院於109年4月23日與兩造整理並協
    議簡化之爭點為（見本院卷159頁）：上訴人有無足以排除
    系爭執行程序之權利？茲論述如下：
  ㈠上訴人主張李向東於78年間出資興建系爭增建物，嗣於98年7
    月30日無償讓與伊事實上處分權云云，固提出離婚協議書、
    兩願離婚書為證（見原審卷㈠31至35頁），惟其形式真正為
    被上訴人所否認，上訴人既未舉證以實其說，即難憑信。況
    系爭增建物違法占用系爭屋頂平台，經系爭確定判決命李向
    東拆除系爭增建物，將占用之系爭屋頂平台返還系爭建物全
    體區分所有權人，縱上訴人嗣受讓取得系爭增建物之事實上
    處分權，亦非屬足以排除系爭執行程序之權利。是上訴人主
    張已取得系爭增建物之事實上處分權，而得以排除系爭執行
    程序云云，尚無可採。
  ㈡又依上開離婚協議書所載：李向東同意將系爭增建物無償提
    供予上訴人及雙方婚生子女居住等語（見原審卷㈠31頁），
    縱為真正，僅能認為李向東同意上訴人居住使用系爭增建物
    ，依上說明，上訴人自不得依其占有系爭增建物之事實，而
    排除系爭執行程序。
四、綜上所述，上訴人依強制執行法第15條規定，請求撤銷系爭
    執行程序，非屬正當，不應准許。原審所為上訴人敗訴之判
    決，並無不合。上訴論旨指摘原判決不當，求予廢棄改判，
    為無理由，應駁回其上訴。
五、本件事證已臻明確，至於兩造其餘攻擊防禦方法及所提證據
    ，經本院斟酌後，認為均不足以影響本判決之結果，而無逐
    一論駁之必要，併此敘明。
六、據上論結，本件上訴為無理由。爰判決如主文。
中　　華　　民　　國　　109 　年　　6 　　月　　17　　日
                    民事第九庭
                        審判長法  官  楊絮雲
                              法  官  郭顏毓
                              法  官  李昆霖
正本係照原本作成。
不得上訴。
中　　華　　民　　國　　109 　年　　6 　　月　　17　　日

                              書記官  張郁琳